【裁判字號】    95,訴,1574
【裁判日期】    950926
【裁判案由】    履行協議
【裁判全文】
臺灣板橋地方法院民事判決              95年度訴字第1574號
原      告  甲○○
訴訟代理人  王福民律師
被      告  乙○○
                        235.
上列當事人間請求履行協議事件，經本院於民國95年9 月12日言
詞辯論終結，判決如下：
    主  文
被告應給付原告新台幣貳佰萬元及自民國九十五年八月十六日起
至清償日止，按週年利率百分之五計算之利息。
訴訟費用由被告負擔。
本判決於原告以新台幣陸拾陸萬柒仟元預供擔保後，得假執行。
但被告如於假執行程序實施前以新台幣貳佰萬元為原告供擔保後
，得免為假執行。
    事實及理由
一、原告於訴狀繕本送達後，於民國95年9 月12日本院言詞辯論
    期日將其請求被告給付遲延利息部分，起算日由92年9 月10
    日變更為自起訴狀繕本送達翌日起算，係屬應受判決事項聲
    明之減縮，核與民事訴訟法第255 條第1 項第3 款之規定尚
    無不合，合先敘明。
二、原告起訴主張：
    (一)原告為大陸地區女子，於91年3 月12日與台灣地區男子林
      汝榮在臺灣臺中地方法院公證處結婚，而成為合法之配偶
      ，原告對於林汝榮所遺留之財產，依民法第1138條之規定
      ，為當然之繼承人。查林汝榮於同年8 月上旬因騎機車行
      經台中縣烏日鄉公路旁發生車禍而倒地受傷，經送往澄清
      綜合醫院中港分院住院治療，林汝榮於住院一週後即不願
      再住院而吵著回家，惟原告將林汝榮接回家親自照顧後沒
      幾天即因車禍所受內傷引起內出血吐血，經再送至醫院急
      救，仍在同年月24日上午12時8 分因十二指腸潰瘍出血引
      起大腸壞死而造成敗血症，導致死亡。
    (二)因原告為大陸地區人民，依據臺灣地區與大陸地區人民關
      係條例第67條第1 項之規定，大陸地區人民所得繼承被繼
      承人在臺灣地區之遺產總額，受限於新台幣（下同）
      2,000,000 元以內，同條第4 項規定，遺產中有以不動產
      為繼承標的者，應將大陸地區人民所得繼承權利折算為價
      額。職是，原告之夫遺有7 名子女，遺產本應由原告及其
      7 名子女共同繼承。原告嗣後因辦理繼承所涉及法律之問
      題且受限於前述法律之規定，而與其中1 名繼承人即被告
      達成協議，並簽署繼承授權暨協議書，且於92年8 月13日
      協同至臺灣臺中地方法院公證處辦理公證。雙方約定將原
      屬原告應繼承之土地部分由被告取得，但被告負有應給付
      原告2,000,000 元之義務。詎待被告與其他繼承人於同年
      9 月10日就遺產辦理分割登記後，對於上開協議之事完全
      置之不理，爰依上開協議書之約定，請求被告給付。
    並聲明：(一)被告應給付原告2,000,000 元，及自起訴狀繕本
    送達翌日起，至清償日止，按年息百分之五計算之利息。(二)
    原告願供擔保，請准宣告假執行。
三、被告則以：被告與其他繼承人均係繼承林汝榮之土地保持共
    有，處分不易，致無現金得為給付，請求原告再寬限時間以
    便與其他繼承人協商解決等語置辯，並聲明：(一)請求駁回原
    告之訴。(二)如受不利判決，願供擔保請准宣告假執行。
四、查原告主張其為大陸地區女子，於91年3 月12日與台灣地區
    男子林汝榮在臺灣臺中地方法院公證處結婚，並林汝榮於同
    年月24日上午12時8 分因十二指腸潰瘍出血引起大腸壞死而
    造成敗血症導致死亡，又被告為林汝榮之繼承人之1 ，於92
    年8 月13日與原告簽立繼承授權暨協議書，並經臺灣臺中地
    方法院公證處辦理認證，及被告與其他繼承人已就林汝榮之
    遺產辦妥繼承登記之事實，已據其提出與所述相符之結婚公
    證書、死亡證明書、經臺灣臺中地方法院公證處認證之繼承
    授權暨協議書之影本各1 紙、土地登記第二類謄本之影本3
    份為證，並為被告所不爭執，應認原告之主張為可採信。
五、被告雖辯稱：其所繼承之財產均為不動產，且與他人共有，
    無力一次清償，希原告寬限時日云云，惟按債務人無為一部
    清償之權利，民法第318 條第1 項前段定有明文，又同條項
    但書之規定，不過認法院有斟酌債務人境況，許其分期給付
    或緩期清償之職權，非認債務人有要求分期給付或緩期清償
    之權利。本件原告並不同意被告分期或緩期清償，則被告就
    系爭債務自無要求分期或緩期清償之權利。從而，原告依系
    爭繼承授權暨協議書之約定，請求被告給付2,000,000 元，
    及自95年8 月16日（即起訴狀繕本送達翌日）起至清償日止
    ，按年息百分之五計算之利息，即有理由，應予准許。
六、兩造均陳明願供擔保，請求宣告假執行及免為假執行，核無
    不合，茲分別酌定相當之擔保金額，予以准許。
七、結論：本件原告之訴為有理由，依民事訴訟法第78條、第
    390 條第2 項、第392 條第2 項，判決如主文。
中    華    民    國    95    年    9     月    26    日
                  民事第二庭    法  官  陳麗玲
以上正本係照原本作成
如對本判決上訴，須於判決送達後20日內向本院提出上訴狀
中    華    民    國    95    年    9     月    26    日
                            書記官  陳玉心


司法院資訊處製作；財團法人民間司法改革基金會備份。
